臺灣高等法院刑事判決
110年度交上易字第183號
上  訴  人  臺灣士林地方檢察署檢察官
上  訴  人  
即  被  告  胡珈嘉




選任辯護人  許志嘉律師（法律扶助）                      
上列上訴人等因被告過失傷害案件，不服臺灣士林地方法院109
年度交易字第84號，中華民國110年4月19日第一審判決（起訴案
號：臺灣士林地方檢察署109年度調偵字第548號），提起上訴，
本院判決如下：
    主  文
上訴駁回。
    事  實
一、胡珈嘉於民國108年6月15日下午2時許，騎乘車牌號碼000-0
    00號普通重型機車（下稱A車），沿臺北市○○區○○路0段由北
    往南方向行駛，行經該路段00號前時，本應注意汽車除遇突
    發狀況必須減速外，不得任意驟然減速、煞車或於車道中暫
    停，而依當時情形，並無不能注意之情事，竟疏未注意及此
    ，即貿然於車道中煞停，適張湘瀅騎乘車牌號碼000-0000號
    普通重型機車（下稱B車）搭載蔡珮淇沿同向行駛在A車後方
    ，亦疏未注意與前車應保持隨時可以煞停之距離，見狀閃避
    不及，自後追撞A車，2人因而人車倒地（張湘瀅告訴胡珈嘉
    過失傷害部分業據撤回告訴）；另張維寧騎乘車牌號碼000-
    000號普通重型機車（下稱C車）同向行駛在A車、B車後方，
    亦疏未注意與前車應保持隨時可以煞停之距離，致閃避不及
    而撞擊倒地之A車、B車而人車倒地，致張維寧受有左側第二
    至第八根肋骨骨折併氣血胸、外傷性脾臟撕裂傷，第四級，
    經緊急脾動脈栓塞治療後、左側鎖骨骨折等傷害。
二、案經張維寧訴由臺北市政府警察局士林分局報請臺灣士林地
    方檢察署（下稱士林地檢署）檢察官偵查起訴。
    理  由
壹、證據能力部分
一、按刑事訴訟法第159條第1項固規定，被告以外之人於審判外
    之言詞或書面陳述，除法律有規定者外，不得作為證據。惟
    同法第159條之5亦明定：「被告以外之人於審判外之陳述，
    雖不符前4條之規定，而經當事人於審判程序同意作為證據
    ，法院審酌該言詞陳述或書面陳述作成時之情況，認為適當
    者，亦得為證據」、「當事人、代理人或辯護人於法院調查
    證據時，知有刑事訴訟法第159條第1項不得為證據之情形，
    而未於言詞辯論終結前聲明異議者，視為有前項之同意」。
    其立法意旨在基於證據資料愈豐富，愈有助於真實發現之理
    念，酌採當事人進行主義之證據處分權原則，並強化言詞辯
    論主義，透過當事人等到庭所為之法庭活動，在使訴訟程序
    順暢進行之要求下，承認傳聞證據於一定條件內，得具證據
    適格，屬於傳聞法則之一環，基本原理在於保障被告之訴訟
    防禦反對詰問權。是若被告對於證據之真正、確實，根本不
    加反對，完全認同者，即無特加保障之必要，不生所謂剝奪
    反對詰問權之問題（最高法院102年度台上字第309號判決意
    旨參照）。又當事人、代理人或辯護人於調查證據時，知有
    刑事訴訟法第159條第1項不得為證據之情形，卻表示「對於
    證據調查無異議」、「沒有意見」等意思，而未於言詞辯論
    終結前聲明異議者，應視為已有將該等傳聞證據採為證據之
    同意（最高法院93年度台上字第3533號、94年度台上字第29
    76號判決意旨參照）。經查，本判決下列所引各項供述證據
    ，檢察官、上訴人即被告胡珈嘉（下稱被告）及其辯護人於
    本院審理對於本院所提示之供述證據均未聲明異議（見本院
    卷第117至118頁），本院審酌各該證據作成時之情況，並無
    違法不當或證明力明顯過低之瑕疵，認以之作為證據應屬適
    當，依刑事訴訟法第159條之5規定，俱有證據能力。
二、至其餘憑以認定被告犯罪事實之本判決下列所引各項非供述
    證據，查無違反法定程序取得之情，依同法第158條之4規定
    反面解釋，俱有證據能力。
貳、實體部分
一、訊據被告固坦承有於上開時、地騎乘A車，行經臺北市○○區○
    ○路0段00號前煞車後，B車、C車先後自後追撞等事實，惟矢
    口否認有何過失傷害之犯行，辯稱：是告訴人張維寧沒有保
    持可以煞停之安全距離，始發生碰撞，伊並無過失云云。經
    查：
  ㈠被告確有過失傷害行為：
　⒈證人即告訴人張維寧於警詢、偵查中證稱：當時伊騎乘C車行
    經臺北市○○區○○路0段00號前，看到A車、B車發生車禍時已
    經反應不及，導致伊煞車閃避不及，車輛滑倒，再碰撞A車
    ，造成伊受傷送醫等語（見偵字第13623號卷第37至41頁、
    第161頁），核與證人張湘瀅於警詢中證稱：當時伊騎乘B車
    車速約在40至50公里左右，因被告急煞，伊煞車不及就撞上
    去等語（見偵字第13623號卷第26至29頁、第175頁）相符。
  ⒉第經士林地檢署檢察事務官勘驗案發時道路監視錄影檔案結
    果：錄影時間7秒許，被告騎乘A車出現在畫面；錄影時間8
    秒許，張湘瀅騎乘B車跟隨在被告機車後方約5公尺，右側有
    其他機車；錄影時間9秒許，告訴人張維寧騎乘C車跟隨在B
    車後方約5公尺，右側有多部機車，左側為分隔島，A車在更
    前方；錄影時間10秒許，被告驟然煞車，其機車前方並無其
    他車輛，路面亦無破損或障礙物；錄影時間12秒許，B車撞
    擊被告機車；錄影時間13秒許，C車撞擊A車、B車，3車均人
    車倒地等情，有士林地檢署勘驗筆錄在卷可查（見調偵字第
    548頁卷第29至35頁）；且事故現場係柏油路面，路面乾燥
    、無缺陷、無障礙物，視距良好，且行經同一路段之機車未
    見有因發現道路異狀而減速或繞開本件事故路段之情，有道
    路交通事故調查報告表㈠、現場照片、現場監視器錄影畫面
    翻拍照片等在卷可稽（見偵字第13623號卷第121頁、第129
    頁、第137頁，調偵字第548號卷第29至35頁），是被告於行
    車時並無道路異狀或突發狀況，即無故驟然煞停乙節，堪以
    認定。
  ⒊臺北市車輛行車事故鑑定委員會鑑定意見書及臺北市車輛行
    車事故鑑定覆議會覆議意見書亦認：A車驟然減速煞車，為
    肇事因素（見偵字第13623號卷第201至203頁，原審卷第69
    至72頁）；此外，並有道路交通事故現場圖、臺北市政府警
    察局士林分局交通分隊道路交通事故補充資料表、道路交通
    事故談話紀錄表、道路交通事故調查報告表㈠、㈡、告訴人張
    維寧之新光吳火獅紀念醫院108年8月14日診斷證明書、現場
    及車損照片、現場監視器畫面翻拍照片及勘驗筆錄等在卷可
    稽（見偵字第13623號卷第49頁、第111頁至第115頁、第129
    至137頁，調偵字第548號卷第29至35頁）。
  ⒋按汽車除遇突發狀況必須減速外，不得任意驟然減速、煞車
    或於車道中暫停。前車如須減速暫停，駕駛人應預先顯示燈
    光或手勢告知後車，後車駕駛人應隨時注意前車之行動，道
    路交通規則第94條第2 項定有明文，被告領有普通重型機車
    之駕駛執照，其對於上開規定理當知悉。被告自應遵守上開
    規定，不得任意驟然減速暫停，而案發當時客觀上並無不能
    注意的情形，猶疏於注意，而驟然減速煞停，致B車、C車先
    後追撞，並致告訴人張維寧受傷，被告之駕駛行為顯有過失
    ，且其過失行為與告訴人張維寧之傷害結果間，確有相當因
    果關係，應屬明確。
　㈡告訴人與有過失：
　⒈證人張湘瀅於警詢時證稱：伊當時車速約在40至50公里左右
    等語（見偵字第13623號卷第27頁），參以上開錄影畫面，
    可知在發生碰撞前（錄影時間8秒至9秒時），C車、B車之距
    離與B車、A車之距離大致相等，堪認告訴人張維寧與證人張
    湘瀅在發生事故前之行車速度大致相當；再觀上開錄影畫面
    時間13:44:07許，A車行駛至機慢車優先道終點前黃色網狀
    線北端左側，B車行駛於A車後方約20公尺處減速標線位置（
    以GoogleMap量測），C車行駛於B車後方計程車招呼站北端
    邊緣向東延伸位置；13:44:07-08許A車行駛至機慢車優先道
    終點前黃色網狀線南端左側，B車行駛至A車後方約15公尺處
    ，機慢車優先道終點前黃色網狀線北端左側外緣位置（以Go
    ogleMap量測），C車行駛至B車後方減速標線位置；13:44:0
    8-09許A車行駛至機慢車優先道終點前黃色網狀線南端左側
    外緣位置，並明顯煞車減速至接近停止狀態，同時B車行駛
    至機慢車優先道終點前黃色網狀線北端左側，C車行駛於B車
    後方等情，有臺北市車輛行車事故鑑定覆議會覆議意見書可
    參（見原審卷第69至72頁），是現場監視器錄影畫面翻拍照
    片經以GoogleMap量測後，可知在被告減速前，B車與A車、C
    車與B車之距離各約為15公尺，而以B車、C車約為時速40公
    里計算，每秒行車距離約為11.11公尺（計算式：40000公尺
    ÷3600秒=11.11公尺），是以事故發生前B車、C車之時速，
    僅與前車保持15公尺之距離，如遇緊急狀況，僅有不到1.5
    秒之時間可以煞停，尚難認有與前車保持隨時可以煞停之安
    全距離。
  ⒉臺北市車輛行車事故鑑定委員會鑑定意見書及臺北市車輛行
    車事故鑑定覆議會覆議意見書雖認：B車、C車無肇事因素，
    上開覆議意見書並認：A車煞車減速至與B車發生碰撞之時間
    僅約1.6秒，反應時間不足B車採取適當之安全措施；C車亦
    不及採取適當之安全措施等情（見偵字第13623號卷第201至
    203至，原審卷第69至72頁），惟上開反應時間所以不足，
    係因B車、C車亦未保持全距離所致，該鑑定意見書及覆議意
    見書均漏未審酌此因素，是證人張湘瀅、告訴人張維寧騎車
    前行時，均疏未注意與前車應保持隨時可以煞停之距離，雖
    皆有過失，然告訴人張維寧與有過失，無從解免被告之過失
    罪責，附此敘明。
　㈢綜上，被告所辯屬事後圖卸之詞，尚無可採。事證已臻明確
    ，被告過失傷害犯行洵堪認定，應依法論科。
二、論罪科刑
  ㈠核被告所為，係犯刑法第284條前段之過失傷害罪。
  ㈡被告於肇事後，報案人或勤指中心轉來資料未報名肇事人姓
    名，處理人員前往傷者就醫之醫院處理時，被告在場，並當
    場承認為肇事人等情，此有臺北市政府警察局道路交通事故
    肇事人自首情形紀錄表附卷可憑（見偵字第13623號卷第127
    頁）。是被告於有偵查權限之機關知悉肇事者係何人前，留
    待現場向前來處理之警員坦承肇事，並接受裁判，為對於未
    發覺之罪自首而受裁判，爰依刑法第62條前段之規定減輕其
    刑。
三、原審本於同上見解，認被告罪證明確，適用刑法第284條前
    段、第41條第1項、第62條前段，刑法施行法第1條之1第1項
    、第2項前段等規定，並審酌被告貿然減速於車道中暫停，
    因而肇致車禍，使告訴人張維寧受有犯罪事實欄所載非輕之
    傷害，具有相當之可非難性，考量被告於犯後否認犯行，又
    未能與告訴人張維寧達成和解，然係因雙方就賠償金額之認
    知過於懸殊，被告尚非毫無和解意願，兼衡告訴人張維寧對
    於車禍事故之發生亦與有過失，被告無前科，素行良好，自
    陳專科肄業之教育程度、無業、離婚、需與前夫共同扶養2
    名子女之家庭生活經濟狀況、患有憂鬱症、腰椎第3-4節滑
    脫症合併神經壓迫、腰椎狹窄症（見原審卷第109頁）等一
    切情狀，量處拘役55日，並諭知易科罰金之折算標準，其認
    事用法尚無不合，量刑亦稱妥適。被告上訴意旨以：伊當時
    看見地上有小石頭，怕快速騎過去有危險，所以才減速，伊
    並未緊急煞車，減速時也有顯示燈光告知後車，並無過失，
    證人張湘瀅、告訴人張維寧騎乘機車疏未注意與前車保持安
    全距離，是肇事原因，伊並無過失云云。檢察官上訴意旨以
    ：被告於偵審中均否認犯行，未見悔意，且迄今未與告訴人
    張維寧達成和解，難認其犯後態度良好，又告訴人張維寧因
    本件事故受有左側第二至第八根肋骨骨折併氣血胸、外傷性
    脾臟撕裂傷，第四級，經緊急脾動脈栓塞治療後、左側鎖骨
    骨折等傷害，傷勢非輕，原審僅判處被告拘役55日，量刑顯
    然過輕等語。檢察官、被告上訴意旨要係就原審依職權為證
    據取捨及心證形成之事項，反覆爭執，或純粹其個人主觀上
    對法院量刑之期盼，均無可採，其等上訴為無理由，應予駁
    回。
四、不另為不受理之諭知部分
  ㈠公訴意旨另認：被告就上揭犯行，於同一時、地亦致證人張
    湘瀅受有右前臂及右小腿擦挫傷等傷害，對證人張湘瀅涉犯
    刑法第284條前段之過失傷害罪嫌。
  ㈡惟告訴乃論之罪，告訴人於第一審辯論終結前得撤回其告訴
    ，又告訴經撤回者，應諭知不受理之判決，刑事訴訟法第23
    8條第1項、第303條第3款分別定有明文。而過失傷害罪依刑
    法第287條前段規定，須告訴乃論，茲據證人張湘瀅於110年
    4月16日具狀對被告撤回告訴，有聲請撤回告訴狀在卷可憑
    （見原審卷第133頁），則依上開規定，本應諭知不受理之
    判決，惟此部分若成立犯罪，亦與前揭論罪科刑部分，有想
    像競合之裁判上一罪關係，爰不另為不受理之諭知。
據上論斷，應依刑事訴訟法第368條，判決如主文。
本案經檢察官吳昭瑩提起公訴，檢察官壽勤偉到庭執行職務。
中　　華　　民　　國　　110 　年　　10　　月　　26　　日
                  刑事第九庭    審判長法　官  潘翠雪
                                      法　官  俞秀美
                                      法　官  陳俞婷
以上正本證明與原本無異。
不得上訴。
                                      書記官  李政庭
中　　華　　民　　國　　110 　年　　10　　月　　26　　日

附錄本案論罪科刑法條全文：
中華民國刑法第284條
因過失傷害人者，處1年以下有期徒刑、拘役或10萬元以下罰金
；致重傷者，處3年以下有期徒刑、拘役或30萬元以下罰金。